臺灣板橋地方法院民事裁定　　　　　　 99年度監宣字第460號
聲　請　人　鄭金泉
相　對　人　鄭金龍
上列聲請人聲請監護宣告事件，本院裁定如下：
    主      文
宣告鄭金龍（男，民國○○年○ 月○ 日生、身分證統一編號：Ｚ
000000000 號）為受輔助宣告之人。
選定鄭金泉（男，民國○○年○ 月○○日生，身分證統一編號：Ｚ
000000000 號）為受輔助宣告之人之輔助人。
聲請費用由受輔助宣告之人負擔。
    理      由
一、本件聲請意旨略以：聲請人之弟即相對人鄭金龍因重度精障
    ，致不能為意思表示或受意思表示，或不能辨識其意思表示
    之效果，已達受監護宣告之程度，為此依民法第14條及民事
    訴訟法第597 條以下之規定，檢附親屬系統表、同意書、身
    心障礙手冊各1 件、戶籍謄本8 件為證，聲請宣告相對人鄭
    金龍為受監護宣告之人，併選定聲請人即相對人之兄鄭金泉
    為受監護宣告之人鄭金龍之監護人、相對人之兄嫂吳麗蘭為
    會同開具財產清冊之人等語。
二、按對於因精神障礙或其他心智缺陷，致不能為意思表示或受
    意思表示，或不能辨識其意思表示之效果者，法院得因本人
    、配偶、四親等內之親屬、最近一年有同居事實之其他親屬
    、檢察官、主管機關或社會福利機構之聲請，為監護之宣告
    。又對於因精神障礙或其他心智缺陷，致其為意思表示或受
    意思表示，或辨識其意思表示效果之能力，顯有不足者，法
    院得因本人、配偶、四親等內之親屬、最近一年有同居事實
    之其他親屬、檢察官、主管機關或社會福利機構之聲請，為
    輔助之宣告，民法民法第14條第1 項、第15條之1 第1 項分
    別定有明文。次按法院對於監護之聲請，認為未達民法第14
    條第1 項之程度者，得依民法第15條之1 第1 項規定，為輔
    助之宣告，民法第14條第3 項另有明文。又法院對於監護之
    聲請，認為未達民法第14條第1 項之程度，而有輔助宣告之
    原因者，得依職權以裁定為輔助之宣告，亦為民事訴訟法第
    624 條之3 第1 項所明定。
三、查本院經囑託臺灣花蓮地方法院法官於民國100 年3 月24日
    在鑑定人即行政院國軍退除役官兵輔導委員會玉里榮民醫院
    醫師劉彥平前審驗相對人之心神狀況，經上開法院法官詢問
    相對人年籍資料與簡單問題，相對人可正確回答其之姓名、
    出生年月日，暨現時之總統為何人，但對其住院之時間、原
    因之回覆則與事實不同；另經鑑定人劉彥平醫師對相對人心
    神及身體狀況鑑定後，提出意見為：相對人於92年到院住院
    至今，診斷為精神分裂症，主要表現為混亂言語及行為，目
    前屬慢性照顧，呈現負向退縮行為，從剛才回答問題可知住
    院時間、原因皆與事實不符，因認知功能不足，在目前支持
    性保護下可以為簡單的基本生活打理。其意思表示及認知意
    思顯然不足，對金錢處理及事務決定能力不足。」等語，並
    出具精神鑑定報告書略以：「病人為長期慢性精神分裂症患
    者，有明顯認知功能缺損，目前結構性環境及有人協助狀況
    下，尚可維持基本生活機能，但對進階之事務決定有困難。
    有精神障礙及其他心智缺陷，意思表示或辨識意思示效果之
    程度為尚有能力顯有不足，預後及回復之可能性不佳，需長
    期復健，為符合輔助宣告之人」等語，此有訊問筆錄及行政
    院國軍退除役官兵輔導委員會玉里榮民醫院100 年3 月24日
    精神鑑定報告可稽，堪信鄭金龍致為意思表示或受意思表示
    之能力係顯有不足，並非完全不能為意思表示或受意思表示
    或辨識其意思表示之效果，未達應受監護宣告之程度，聲請
    人聲請監護宣告，尚屬有間。惟鄭金龍為意思表示或受意思
    表示，或辨識其意思表示效果之能力既顯有不足，本院爰依
    職權以裁定宣告相對人鄭金龍為受輔助宣告之人。
四、次按受輔助宣告之人，應置輔助人。而法院為輔助之宣告時
    ，應依職權就配偶、四親等內之親屬、最近1 年有同居事實
    之其他親屬、主管機關、社會福利機構或其他適當之人，選
    定1 人或數人為輔助人。法院為前項選定及指定前，得命主
    管機關或社會福利機構進行訪視，提出調查報告及建議。輔
    助之聲請人或利害關係人亦得提出相關資料或證據，供法院
    斟酌；法院選定輔助人時，應依受輔助宣告之人之最佳利益
    ，優先考量受輔助宣告之人之意見，審酌一切情狀，並注意
    下列事項：（一）受輔助宣告之人之身心狀態與生活及財產
    狀況。（二）受輔助宣告之人與其配偶、子女或其他共同生
    活之人間之情感狀況。（三）輔助人之職業、經歷、意見及
    其與受輔助宣告之人之利害關係。四、法人為輔助人時，其
    事業之種類與內容，法人及其代表人與受輔助宣告之人之利
    害關係，民法第1113條之1 第1 項、同條第2 項準用民法第
    1111條及第1111條之1 亦有明文。本件聲請人鄭金泉為相對
    人即受輔助宣告之人鄭金龍之二哥，經受輔助宣告之人鄭金
    龍之親屬共同推舉聲請人為相對人之監護人等情，有戶籍謄
    本、親屬系統表及同意書等件附卷可稽。本院審酌聲請人鄭
    金泉係相對人之胞兄，其對於相對人經濟情形及日常生活起
    居照護應為熟稔，且有輔助相對人之意願及能力，是由聲請
    人任輔助人，最能符合相對人之最佳利益，爰選定聲請人鄭
    金泉為輔助人。
五、末者，依民法第15條之2 規定可知，受輔助宣告之人並未喪
    失行為能力，且依法並未完全剝奪其財產處分權。再參酌民
    法第1113條之1 規定，並無準用同法第1094條、第1099條及
    第1099條之1 、第1103條第1 項規定，亦即受輔助宣告人之
    財產，不由輔助人管理，輔助人對於受輔助宣告人之財產，
    並無依規定與經法院或主管機關所指定之人會同開具財產清
    冊。本件相對人之精神或心智狀況未達監護宣告之程度，經
    本院對相對人為輔助宣告，依前揭說明，本件毋庸指定會同
    開具財產清冊之人，附此敘明。
六、依民事訴訟法第624 條之1 、第608 條第1 項裁定如主文。
中    華    民    國   100    年    4     月    29    日
                      家事法庭  法  官  邱景芬
以上正本係照原本作成。
如不服本裁定關於選定輔助人部分，應於送達後10日內向本院提
出抗告狀，並繳納抗告費新臺幣1,000 元；其餘關於宣告輔助之
部分，不得抗告。
中    華    民    國   100    年    5     月    5     日
                                書記官  高小婷